臺灣臺中地方法院民事判決　九十一年度親字第一九號
　　原　　　告　鍾雅雯
　　被　　　告　甲○○
　　特別代理人　乙○○
右當事人間請求確認親子關係不存在事件，本院判決如左：
    主      文
原告之訴駁回。
訴訟費用由原告負擔。
    事      實
甲、原告方面：
　一、聲明：確認被告與訴外人殷正心之親子關係不存在。
　二、陳述：原告與訴外人殷正心於民國七十七年一月二十三日結婚，於同年七月十
　　　六日生下被告，被告受胎期間為七十七年一月十六日以前，斯時原告與訴外人
　　　殷正心並無婚姻關係，依法不能推定被告為原告與訴外人婚姻關係存續中所生
　　　子女，無法推定被告與殷正心間具有法律上之父女關係，戶籍資料上記載被告
　　　之法律上父親為訴外人殷正心，與事實不符，爰依法提起本件確認之訴，請求
　　　判決如訴之聲明。
  三、證據：提出原告之血型證明資料。
乙、被告方面：被告未於言詞辯論終結期日到場，茲據其前於本院之聲明與陳述記載
    如后：
  一、聲明：如主文所示。
　二、陳述：被告確係原告與訴外人殷正心婚姻關係存續中所生子女，縱非婚姻關係
　　　存續中所生子女，被告為原告與殷正心同居期間受胎，其後生母即原告與訴外
　　　人殷正心結婚，並於結婚後生下被告，依法亦視為婚生子女，原告之訴顯無理
　　　由。
丙、本院依職權調閱原告、訴外人殷正心結婚登記之戶籍資料及被告出生登記之戶籍
    資料。
  　理　　　由
一、本件被告經合法通知，未於言詞辯論期日到場，核無民事訴訟法第三百八十六條
    所列各款情形，爰依原告之聲請，由其一造辯論而為判決。
二、按確認法律關係之訴，非原告有即受確認判決之法律上利益者，不得提起之；確
    認證書真偽或為法律關係基礎事實存否之訴，亦同。前項確認法律關係基礎事實
    存否之訴，以原告不能提起他訴訟者為限。民事訴訟法第二百四十七條第一項定
    有明文。本件原告主張，被告出生之時，雖在原告與訴外人殷正心婚姻關係存續
    中，然其受胎期間並不在原告與訴外人殷正心婚姻關係存續中，無法依民法第一
    千零六十三條規定，推定為原告與訴外人殷正心之婚生子女，而戶籍登記資料記
    載被告之父為殷正心，與事實不符，原告為被告之生母，自有訴之利益，原告自
    得提起本件確認之訴，合先敘明。復按對於無訴訟能力人為訴訟行為，因其無法
    定代理人，或其法定代理人不能行代理權，恐致久延而受損害者，得聲請受訴法
    院之審判長，選任特別代理人。選任特別代理人之裁定，並應送達於特別代理人
    。民事訴訟法第五十一條第一項、第三項亦定有明文。本件被告現年十四歲（女
    、七十七年七月十六日生），其法律上生父為訴外人殷正心，業已於七十九年五
    月二十四日死亡，有本院依職權調得之除戶謄本在卷可稽，而生母為原告，本件
    原告既對被告提起確認被告與訴外人殷正心親子關係不存在之訴，依禁止自己代
    理之原則，自亦無從以被告法定代理人之身分代理被告為訴訟行為，因而當庭聲
    請本院選任特別代理人，本院傳喚關係人即被告外祖父乙○○到院，並選任乙○
    ○為被告之特別代理人，經乙○○同意在卷，併予敘明。
三、本件原告起主張，原告與訴外人殷正心於七十七年一月二十三日結婚，於同年七
    月十六日生下被告，被告受胎期間為七十七年一月十六日以前，斯時原告與訴外
    人殷正心並無婚姻關係，依法不能推定被告為原告與訴外人殷正心婚姻關係存續
    中所生子女，無法推定被告與殷正心間具有法律上之父女關係，戶籍資料上記載
    被告之法律上父親為訴外人殷正心，而原告之血型為「Ａ」型，被告之血型亦為
    「Ａ」型，訴外人殷正心血型亦為「Ａ」型之事實，有原告提出之血型證明及本
    院依職權調閱之原告與訴外人殷正心結婚登記資料、被告之出生登記資料在卷可
    稽，就此部分，原告主張之事實，堪認為真實。
四、按稱婚生子女者，謂由婚姻關係受胎而生之子女；妻之受胎，係在婚姻關係存續
    中者，推定其所生子女為婚生子女；從子女出生日回溯第一百八十一日起至第三
    百零二日止，為受胎期間。能證明受胎回溯在前項第三百零二日以前者，以其期
    間為受胎期間；民法第一千零六十一條、第一千零六十三條第一項、第一千零六
    十二條條定有明文。依上開法律規定，可知婚生之推定以受胎期間內夫妻有合法
    婚姻關係為要件，故妻之受胎期間在結婚前者，不受法律上婚生之推定；換言之
    ，自結婚後第一百八十一日以前所生之子女，不受婚生之推定。至於我國民法解
    釋上，受胎期間雖在結婚前，但若能證明受胎回溯至第一百八十一日以前者，是
    否得以期間所生子女之受胎期間，雖有為保護出生子女，多與以婚生子女推定之
    機會而採肯定說，然如兼顧保護夫之利益，則有疑義，參酌民法第一千零六十二
    條第二項及外國立法例（德國舊民法第一千五百九十一條明定，不問其受胎在結
    婚之前或結婚之後，均得受婚生推定），應分別其情形而定，即結婚前若夫與妻
    同居一處，而其子女於結婚後出生者，應以之為婚生子女，但此時之婚生子女，
    非基於民法第一千六十三條第一項之推定，乃基於條理，此為其一。又結婚前若
    夫與妻不同居一處，縱令其子女於結婚出生，亦不為婚生子女，此為其二（戴炎
    輝、戴東雄合著　中國親屬法　第三六九頁　九十年五月版參照）。本件原告與
    訴外人殷正心於七十七年一月二十三日結婚，被告於七十七年七月十六日出生，
    被告受胎期間在原告與訴外人殷正心婚姻關係成立之日以前，依民法第一千零六
    十二條第一項規定，被告不受民法第一千零六十三條第一項之婚生推定。
五、又非婚生子女，其生父與生母結婚者，視為婚生子女，民法第一千零六十四條定
    有明文。依上開規定，因準正所生之準婚生子女，其準正須以血統上之父母子女
    關係及生父與生母結婚為其要件。本件，被告受胎期間既在原告與訴外人殷正心
    結婚之前，出生在結婚之後，如被告與殷正心有血統上之父女關係，自得依上開
    規定視為原告與殷正心之婚生子女。按原告提出之被告血型證明，被告之血型為
    Ａ型，原告與訴外人殷正心之血型均為Ａ型，有台北市中正區戶政事務所九十一
    年四月十七日北市正戶字第０九一三０三三一六００號函及所附殷正心除戶資料
    、原告舊戶籍登記謄本各乙份在卷可參，因殷正心業已於七十九年五月二十四日
    死亡，無從接受ＤＮＡ檢驗，依孟德爾遺傳法則計算，父母血型均為Ａ型所生子
    女血型為Ａ型機率為四分之三，本件原告與訴外人殷正心血型既均為Ａ型，所生
    子女血型為Ａ型機率有四分之三，被告血型既為Ａ型，符合上開孟德爾遺傳法則
    ，在被告未能提出其他反證前，應認被告為原告與訴外人殷正心之子女，即被告
    血統生之生父亦為訴外人殷正心。被告血統上生父既為殷正心，又在生母即原告
    與生父殷正心婚姻關係中出生，依上開法條規定，應視為訴外人殷正心之婚生子
    女。本件原告主張被告與殷正心親子關係不存在，即屬無據，應予駁回。
五、據上論結，原告之訴為無理由，爰依民事訴訟法第三百八十五條第一項前段、第
    七十八條，判決如主文。
中　　　華　　　民　　　國　　九十一　　年　　　十一　　月　　二十九　　日
                                    臺灣臺中地方法院家事法庭
~B法　　　官　陳學德
右為正本係照原本作成
如對本判決上訴須於判決送達後二十日內向本院提出上訴狀
中　　　華　　　民　　　國　　九十一　　年　　　十一　　月　　二十九　　日
~B法院書記官　賴榮順
